【裁判字號】    98,易,603
【裁判日期】    980430
【裁判案由】    詐欺
【裁判全文】
臺灣臺北地方法院刑事判決               98年度易字第603號
公  訴  人  臺灣臺北地方法院檢察署檢察官
被      告  子○○
上列被告因詐欺案件，經檢察官聲請簡易判決處刑（97年度偵字
第23394 號）及移送併辦（臺灣臺北地方法院檢察署檢察官98年
度偵字第5590號、臺灣士林地方法院檢察署檢察官98年度偵字第
5854號），本院認不宜適用簡易程序，改依通常程序審理，經被
告於準備程序中先就被訴事實為有罪之陳述，本院告以簡式審判
程序之旨，並聽取當事人之意見後，本院合議庭裁定行簡式審判
程序，判決如下：
    主  文
子○○犯幫助共同詐欺取財罪，累犯，處有期徒刑肆月，如易科
罰金，以新臺幣壹仟元折算壹日。
    事  實
一、子○○前於民國92年間因過失致死案件，經臺灣高等法院於
    93年12月8 日以93年度交上訴字第31號判決有期徒刑4 月，
    並經最高法院於96年7 月26日判決駁回上訴確定，嗣經臺灣
    高等法院以96年度聲減字第3745號裁定減刑為有期徒刑2 月
    確定，甫於96年11月7 日易科罰金執行完畢。竟不知警惕，
    明知將自己之金融機構帳戶提供他人使用，係詐騙集團利用
    作為犯罪工具，猶基於幫助詐欺之犯意，於97年11月24日，
    透過中國時報分類廣告欄上之「外商公司急徵男女外務員，
    電話0000000000」求職廣告，與自稱「古先生」之真實姓名
    年籍均不詳成年男子聯絡，並在電話中告知其所申辦之玉山
    商業銀行嘉義分行（下稱玉山銀行）第000000000000號帳戶
    密碼後，而於97年11月26日下午1 時許，將其所申辦之上開
    玉山銀行帳戶金融卡在臺北市文山區萬隆捷運站，交付予「
    古先生」所指派之真實姓名年籍不詳之成年女子後，提供「
    古先生」所屬之詐騙集團使用。詐騙集團即意圖為自己不法
    所有，分別由不詳姓名之其餘詐騙集團成員佯稱於拍賣網站
    上拍賣物品之方式行使詐術，使附表編號1 之3 壬○○、甲○○及丙○○等3 人均不疑有他，而分別以附表所示之帳戶
    ，於97年11月26日各匯款至子○○上開玉山銀行帳戶內。因
    玉山銀行於97年11月26日電話聯絡子○○查證上揭匯款情形
    ，子○○則以上開電話聯絡「古先生」後，承續上揭幫助詐
    欺之犯意，另提供其於中國信託商業銀行公館分行（下稱中
    國信託銀行）第000000000000號帳戶之密碼，並於97年11月
    27日下午3 時許，000000000000號帳戶之金融卡，及臺北市
    士林區臺北海洋館（址設臺北市○○區○○路128 號）附近
    交付上開中國信託銀行帳戶之金融卡予同一位「古先生」指
    派之成年女子。嗣「古先生」所屬詐騙集團取得上開中國信
    託銀行帳戶存摺、金融卡後，復意圖為自己不法所有，分別
    於附表，以雅虎奇摩拍賣網站或露天拍賣網站網路拍賣匯款
    為由，詐騙乙○○、戊○○、辛○○、庚○○、丁○○、己○○、李光良及癸○○等人分別於附表編號4 至11所列之時
    間，以各自不同之帳戶匯款至子○○上揭中國信託銀行帳戶
    內，嗣丙○○、壬○○、甲○○、乙○○、戊○○、辛○○
    、庚○○、丁○○、己○○、李光良及癸○○發覺受騙後，
    始報警查悉上情。
二、案經臺北市政府警察局文山第二分局報告臺灣臺北地方法院
    檢察署檢察官聲請簡易判決處刑，及高雄市政府警察局苓雅
    分局報告臺灣高雄地方法院檢察署檢察官簽請臺灣高等法院
    檢察署檢察長令轉臺灣臺北地方法院檢察署檢察官移送併辦
    審理，本院合議庭裁定改依簡式審判程序審理。
    理  由
一、認定犯罪事實之證據：
    上揭犯罪事實，業據被告子○○於警詢、偵查及本院審理時
    坦承不諱，（見98年度偵字2924號卷第7 至18頁、第230 至
    232 頁，高雄市政府警察局苓雅分局偵查卷，第5 至9 頁，
    98年度偵字5590號卷第4 至5 頁，本院卷第16頁反面），被
    告於偵查中並供稱：當初我看報紙，對方說是外務員，他們
    說工作性質是幫特定人物洗錢，說會辦人頭的帳戶給我，要
    我把我的帳戶提款卡給他們，要把人頭帳戶的錢轉到我的帳
    戶，用我的帳戶把錢提走等語。顯然，被告確實明知自己申
    辦之帳戶交他人是供作犯罪帳戶使用之目的，堪以認定。
  (一)就被告上開玉山銀行及中國信託銀行帳戶之開戶及交易情形
    ，有中國信託銀行97年12月15日中信銀集作字第97513552號
    函及其所附之被告000000000000號開戶資料及歷史交易查詢
    報表（見98年度偵字第2924號卷第146 至151 頁），以及被
    告玉山銀行帳號：0000000000000 號、中國信託銀行帳號存
    摺正面及內頁影本（同上偵查卷第153 、162 頁）在卷為憑
    。並有97年11月24日中國時報分類廣告欄影印資料附卷可佐
    （同上偵查卷第154頁）。
  (二)就附表所示各被害人間被詐騙之情形，亦有證人壬○○於警
    詢時所為之證述及其所提出網路交易資料及網路MOD 轉帳及
    交易明細資料1 張（同上偵查卷第23至24頁、第58至61頁）
    、證人甲○○於警詢時所為之證述及其所提出渣打銀行自動
    櫃員機交易明細表1 張（同上偵查卷第25至26頁、第66頁）
    、證人丙○○於警詢時所為之證述及其所提出郵政自動櫃員
    機交易明細表1 張（同上偵查卷第20至22頁、第51頁）、證
    人乙○○於警詢時所為之證述及其所提出郵政自動櫃員機交
    易明細表1 張及網路交易資料1 份（同上偵查卷第27至28頁
    、第72頁、第174 至217 頁）、證人戊○○於警詢時所為之
    證述及其所提出中國信託商業銀行匯款單1 張及網路交易資
    料1 份（同上偵查卷第29 至31 頁、第77頁、第81至88頁）
    、證人庚○○於警詢時所為之證述及其所提出雲林縣西螺鎮
    農會存款對帳單1 張（同上偵查卷第35至38頁、第123 頁）
    、證人丁○○於警詢時所為之證述及其所提出合作金庫銀行
    存款交易交易查詢資料1 張（同上偵查卷第39至41頁、第
    130 頁）、證人辛○○於警詢時所為之證述及其所提出郵政
    自動櫃員機交易明細表2 張、台新銀行自動櫃員機交易明細
    表1 張及網路交易資料1 份（見同上偵查卷第32至34頁、第
    96頁、第97至114 頁）、證人己○○於警詢時所為之證述及
    其所提出網路交易資料及兆豐國際商業銀行存摺資料1 張（
    同上偵查卷第42至43頁、第134 至135 頁、第136 頁）、證
    人李光良於警詢時所為之證述及其所提出中國信託自動櫃員
    機交易明細單1 張、交易資料及網路交易資料1 份（見高雄
    市政府警察局苓雅分局偵查卷第20至21頁、第23至27頁）、
    證人癸○○於警詢時所為之證述及其所提出中國信託網路
    ATM 列印資料（同上偵查卷第44至45頁、第58至61頁）等在
    卷可資佐證。
    足見被告上開任意性自白確與事實相符，應堪採信。綜上所
    述，本件事證已明，被告犯行堪以認定。
二、論罪科刑之法律適用：
    按刑法上之幫助犯，係對於犯罪與正犯有共同之認識，而以
    幫助之意思，對於正犯資以助力，而未參與實施犯罪之行為
    者而言（最高法院75年度臺上字第1509號、88年度臺上字第
    1270號判決意旨參照）。是如未參與實施犯罪構成要件之行
    為，且係出於幫助之意思提供助力，即屬幫助犯，而非共同
    正犯。本件被告提供所申辦銀行帳戶之金融卡及密碼與他人
    使用，所實施者並非構成要件之行為，僅係予以該收受之真
    實姓名年籍不詳自稱「古先生」之成年男子助力，使之易於
    實施取財犯行，屬幫助犯。而本件詐騙集團成員，或出面向
    被告收取金融卡，或上網對被害人施詐，足見人數至少有二
    人以上，其等應屬詐欺罪之共同正犯無疑。此部分聲請簡易
    判決處刑書犯罪事實欄已論及詐騙「集團」，自屬具犯意聯
    絡、行為分擔之多數人組合，僅未及明確記載並有論罪法條
    漏引之情形，但仍無損屬公訴範圍，附此敘明。是核被告所
    為，係犯刑法第339 條第1 項、第30條第1 項、第28條共同
    詐欺取財罪之幫助犯；並依刑法第30條第2 項之規定，按正
    犯之刑減輕之。另被告接續提供玉山銀行及中國信託銀行帳
    戶之密碼及提款卡予「古先生」，時間緊接，手段相同，應
    認係基於同一幫助共同詐欺之犯意所為，為接續犯，並論以
    一罪。至臺灣臺北地方法院檢察署檢察官以98年度偵字第
    5590號、移送併辦之被害人李光良詐騙匯款至上開被告所有
    中國信託銀行帳戶（98年度偵字第5590號），以及臺灣士林
    地方法院檢察署檢察官98年度偵字第5854號移送併辦意旨所
    載之被害人戊○○匯款8000元之案件，與本案起訴經論罪部
    分，係單純一罪之裁判上或事實上一罪之關係，為起訴效力
    之所及，本院自得併予審究。另被告於92年間因過失致死案
    件，經臺灣高等法院於93年12月8 日以93年度交上訴字第31
    號判決有期徒刑4 月，並經最高法院於96年7 月26日判決駁
    回上訴確定，嗣經臺灣高等法院以96年度聲減字第3745號裁
    定減刑為有期徒刑2 月確定，甫於96年11月7 日易科罰金執
    行完畢等情，有臺灣高等法院被告前案紀錄表附卷可稽，被
    告前受有期徒刑之執行完畢後，5 年以內再犯本件有期徒刑
    以上之罪，為累犯，應依刑法第47條第1 項之規定，加重其
    刑，並依法先加重後減輕之。爰審酌被告提供帳戶之提款卡
    及密碼與他人使用，所為已影響社會正常經濟交易安全，本
    件如附表所示之被害人多達11位，所受詐騙金額共計19萬8
    千490 元，被告犯罪之動機、目的及手段，並考量被告坦承
    犯行，知所悔悟，以及目前仍在大學就學中，年紀尚輕等一
    切情狀，量處如主文所示之刑，並諭知易科罰金之折算標準
    ，以啟自新。
據上論斷，依刑事訴訟法第452 條、第273 條之1 、第299 條第
1 項前段，刑法第28條、第30條第1 項、第2 項、第339 條第1
項、第47條第1 項、第41條第1 項前段，刑法施行法第1 條之1
，判決如主文所示。
本案經檢察官呂俊儒到庭執行職務
中    華    民    國    98    年    4     月    30    日
                  刑事第十九庭  法  官  紀文惠
上正本證明與原本無異。
如不服本判決應於收受送達後10日內向本院提出上訴書狀，並應
敘述具體理由；其未敘述上訴理由者，應於上訴期間屆滿後20日
內向本院補提理由書（均須按他造當事人之人數附繕）「切勿逕
送上級法院」。
                                書記官  游曉婷
中    華    民    國    98    年    4     月    30    日
附表：
┌──┬───────┬────┬───┬─────┬────┬──────┬────┐
│編號│拍賣網站及帳號│拍賣物品│被害人│ 匯款金額 │匯款日期│  匯款帳號  │匯入被告│
│    │              │        │      │（新臺幣）│及時間  │            │之銀行別│
├──┼───────┼────┼───┼─────┼────┼──────┼────┤
│ 01 │奇摩拍賣網    │Chanel皮│壬○○│12,200元  │97.11.26│台中市逢甲郵│玉山銀行│
│    │che77.tw      │包      │      │          │16時45分│局000-0000-0│        │
│    │              │        │      │          │        │00000000000 │        │
├──┼───────┼────┼───┼─────┼────┼──────┼────┤
│    │奇摩拍賣網    │不詳    │甲○○│23,000元  │97.11.26│新竹市渣打銀│玉山銀行│
│ 02 │chen00000000  │        │      │          │17時48分│行科學園區分│        │
│    │              │        │      │          │        │行000-000000│        │
│    │              │        │      │          │        │000000000000│        │
├──┼───────┼────┼───┼─────┼────┼──────┼────┤
│ 03 │露天拍賣網    │不詳    │丙○○│8,550元   │97.11.26│台中縣龍井新│玉山銀行│
│    │whirhear8     │        │      │          │17時50分│庄郵局700-00│        │
│    │              │        │      │          │        │000000000000│        │
│    │              │        │      │          │        │37          │        │
├──┼───────┼────┼───┼─────┼────┼──────┼────┤
│ 04 │奇摩拍賣網    │筆記型電│乙○○│25,500元  │97.11.28│臺北市景美郵│中國信託│
│    │candy-iwen    │腦      │      │          │13時30分│局000-000000│銀行    │
│    │              │        │      │          │        │00000000    │        │
├──┼───────┼────┼───┼─────┼────┼──────┼────┤
│ 05 │奇摩拍賣網    │PlayStat│戊○○│8,000元   │97.11.28│無摺存款    │中國信託│
│    │askajin0719   │ion3    │      │          │        │            │銀行    │
├──┼───────┼────┼───┼─────┼────┼──────┼────┤
│ 06 │奇摩拍賣網    │Sony32吋│庚○○│8,120元   │97.11.28│雲林縣西螺鎮│中國信託│
│    │kis589468     │液晶電視│      │          │10時4分 │農會000-0000│銀行    │
│    │              │        │      │          │        │000000000000│        │
│    │              │        │      │          │        │            │        │
├──┼───────┼────┼───┼─────┼────┼──────┼────┤
│ 07 │奇摩拍賣網    │照相機鏡│丁○○│20,000元  │97.11.28│高雄市合庫銀│中國信託│
│    │audrey01_chang│頭      │      │          │        │行000-0000-0│銀行    │
│    │              │        │      │          │        │00-000000   │        │
├──┼───────┼────┼───┼─────┼────┼──────┼────┤
│ 08 │奇摩拍賣網    │Chanel皮│辛○○│55,120元  │97.11.28│台新銀行812-│中國信託│
│    │ginaandrita   │包      │      │          │12時52分│000000000000│銀行    │
│    │              │        │      │          │及13時3 │000 、臺灣銀│        │
│    │              │        │      │          │分共2 筆│行000-000000│        │
│    │              │        │      │          │，97.11.│4921（97年11│        │
│    │              │        │      │          │29日21時│月28日、29日│        │
│    │              │        │      │          │14分    │各匯1筆）   │        │
├──┼───────┼────┼───┼─────┼────┼──────┼────┤
│ 09 │露天拍賣網    │PlayStat│己○○│8,000元   │97.11.29│高雄市兆豐銀│中國信託│
│    │fourfeer6     │ion3    │      │          │        │行三民分行  │銀行    │
│    │              │        │      │          │        │000-0000-000│        │
│    │              │        │      │          │        │-00-00000-0 │        │
├──┼───────┼────┼───┼─────┼────┼──────┼────┤
│ 10 │奇摩拍賣網    │60分鑽戒│李光良│20,719元  │97.11.29│台北富邦銀行│中國信託│
│    │kennenthlee581│        │      │          │12時5分 │000000000000│銀行    │
│    │2             │        │      │          │        │6700        │        │
├──┼───────┼────┼───┼─────┼────┼──────┼────┤
│ 11 │奇摩拍賣網    │Chanel皮│癸○○│30,000元  │97.12.01│臺北市中國信│中國信託│
│    │ginaandrita   │包      │      │          │        │託銀行822-00│銀行    │
│    │              │        │      │          │        │000000000000│        │
│    │              │        │      │          │        │50          │        │
└──┴───────┴────┴───┴─────┴────┴──────┴────┘


司法院資訊處製作；財團法人民間司法改革基金會備份。
